臺灣臺南地方法院民事裁定
111年度消債聲免字第12號
聲  請  人 
即債務人    盧星妤  

上列聲請人即債務人因消費者債務清理事件聲請免責，本院裁定
如下： 
    主  文
債務人盧星妤應予免責。
    理  由
一、按法院裁定開始清算程序後，債務人有薪資、執行業務所得
    或其他固定收入，扣除自己及依法應受其扶養者所必要生活
    費用之數額後仍有餘額，而普通債權人之分配總額低於債務
    人聲請清算前2年間，可處分所得扣除自己及依法應受其扶
    養者所必要生活費用之數額者，法院應為不免責之裁定；債
    務人因第133條之情形，受不免責之裁定確定後，繼續清償
    達該條規定之數額，且各普通債權人受償額均達其應受分配
    額時，得聲請法院裁定免責，消費者債務清理條例（下稱消
    債條例）第133條前段、第141條分別定有明文。又消債條例
    第133條、第141條之立法目的在避免債務人濫用清算程序以
    獲免責，並敦促有清償能力者，利用薪資、執行業務所得或
    其他固定收入清償債務而受免責，以保障債權人可受最低清
    償。而為鼓勵債務人利用其薪資、執行業務所得或其他固定
    收入清償債務，以獲得免責，債務人縱因消債條例第133條
    之情形，受不免責之裁定，如其事後繼續工作並清償債務，
    於清償額達該條所定之數額，且各普通債權人受償額均達依
    該數額應受分配額時，各債權人之債權已獲相當程度之清償
    時，自宜賦予其重建經濟之機會，此際債務人得聲請法院裁
    定免責。故債務人繼續清償達消債條例第133條所訂數額，
    聲請法院依同條例第141條規定裁定免責，法院即無裁量餘
    地，應為免責之裁定。
二、聲請意旨以：聲請人即債務人前經本院以106年度消債職聲
    免字第23號裁定不予免責後，業已繼續清償前裁定附表所定
    消債條例第141條所定數額，爰依消債條例第141條規定聲請
    免責等語。
三、經本院依職權通知全體債權人及債務人，就債務人是否應予
    免責表示意見，債權人之意見陳述如下：
　㈠花旗（台灣）商業銀行股份有限公司（下稱花旗銀行）：債
    務人受不免責裁定後，迄今已清償新臺幣（下同）3,985元
    ，請詳查債務人是否得應免責之實質要件。
　㈡滙豐（台灣）商業銀行股份有限公司（下稱滙豐銀行）：債
    務人於111年8月15日清償7,906元，不同意債務人免責。
　㈢聯邦商業銀行股份有限公司（下稱聯邦銀行）：債務人受不
    免責裁定後，迄今清償982元，不同意債務人免責。
　㈣台新國際商業銀行股份有限公司（下稱台新銀行）：不同意
    債務人免責，請詳查債務人是否有消債條例所定之不免責事
    由。
　㈤中國信託商業銀行股份有限公司（下稱中信銀行）：債務人
    受不免責裁定後，迄今僅清償10,541元，未全部清償，依法
    應不予免責。
　㈥萬榮行銷股份有限公司（下稱萬榮公司）：債務人受不免責
    裁定後，已清償3,320元。
　㈦良京實業股份有限公司（下稱良京公司）：債務人尚未達成
    聲請免責之還款標準，不同意債務人免責。
　㈧摩根聯邦資產管理股份有限公司（下稱摩根聯邦公司）滙誠
    第一資產管理股份有限公司（下稱滙誠第一公司）、滙誠第
    二資產管理股份有限公司（下稱滙誠第二公司）、聖文森商
    榮昇資產管理股份有限公司台灣分公司（下稱榮昇公司）、
    誠信資融股份有限公司（下稱誠信公司）均未具狀表示意見
    。
四、經查：　
　㈠債務人前經本院認有消債條例第133條所定不免責事由，經本
    院於107年3月14日以106年度消債職聲免字第23號裁定諭知
    不予免責，該裁定於107年4月2日確定等情，業經本院依職
    權調閱本院105年度消債清字第28號、106年度司執消債清字
    第16號、106年度消債職聲免字第23號卷宗查明屬實，是債
    務人依消債條例第141條規定聲請免責，依上列規定及說明
    ，本院應予查明聲請人是否已清償達消債條例第133條規定
    之數額，以及各普通債權人受償額是否均達其應受分配額。
　㈡按法院依消債條例第133條規定所為之不免責確定裁定，如已
    明確認定聲請人最低清償額度，則其後受理聲請免責事件之
    法院應盡量採與該不免責裁定相同標準認定，以符誠信，俾
    免造成突襲性裁判。惟若前裁定適用法規顯有錯誤，或未明
    確認定債務人最低清償額度，或有漏未斟酌之重要證物，或
    發現未經斟酌之新事證，足以影響最低清償額度之認定時，
    後程序法院基於調查結果，自得自行認定（司法院民事廳10
    1年第2期民事業務研究會第7號消債條例法律問題研審小組
    意見意旨，可資參照）。經查，本院105年度消債清字第28
    號裁定認定債務人聲請清算前2年間，可處分所得為480,192
    元（計算式：20,008元×12×2＝480,192元），扣除債務人及
    依法應受其扶養者所必要生活費用之總額394,752元，餘額8
    5,440元，而本件全體普通債權人於清算程序中受償總額0元
    ，是債務人於不免責裁定確定後，應繼續清償最低總額為85
    ,440元，應堪認定。債務人於上開不免責裁定確定後，繼續
    清償債務共計86,000元，且各債權人之受償額均已達其應受
    分配額（詳如附表所示），業據債務人提出郵政匯款交易明
    細表、台新銀行存簿影本為證(本院卷第33-37頁)。債權人
    摩根聯邦公司、滙誠第一公司、滙誠第二公司、榮昇公司、
    誠信公司迄未函覆本院，惟有債務人提出其清償予上開公司
    之之匯款交易明細表在卷可憑，本院基於調查證據之結果，
    足認債務人因消債條例第133條之規定，受不免責之裁定確
    定後，已繼續償還債權人達該條規定之數額，且各普通債權
    人受償額均達其應受分配額，已符合消債條例第141條第1項
    所規定之免責事由，是債務人依消債條例第141條規定聲請
    免責，應予准許。
　㈢債權人滙豐銀行、聯邦銀行、台新銀行、中信銀行、良京公
    司雖具狀陳明不同意債務人免責云云。惟債務人於清算程序
    後，原則上應予免責，除有消債條例第133條或第134條之例
    外情形，始不予免責。債務人前因有消債條例第133條之情
    形而裁定不予免責，但其於不免責裁定確定後，已繼續清償
    達該條規定之數額，且各普通債權人受償額均達其應受分配
    額時，於債務人依消債條例第141條規定再次聲請免責時，
    法院即應裁定予以免責，並無裁量之餘地（臺灣高等法院暨
    所屬法院104年法律座談會民事類提案第24號問題㈡之研討結
    果意見參照）。本件債務人於受不免責裁定確定後，已繼續
    償還債權人達消債條例第133條規定之數額，且各普通債權
    人受償額均達其應受分配額，符合消債條例第141條第1項所
    規定之免責事由，應為債務人免責之諭知，上開債權人主張
    債務人不予免責，尚屬無據。
五、綜上所述，本件債務人因消債條例第133條之情形，受不免
    責之裁定確定後，繼續清償達消債條例第133條所定之數額
    ，且各普通債權人受償額均達其應受分配額（詳如附表所示
    ），符合消債條例第141條所規定之免責要件，從而，債務
    人聲請免責，為有理由，應予准許。　
中　　華　　民　　國　　111 　年　　12　　月　　 20   日
                    消債法庭    法  官　曾仁勇
以上正本係照原本作成。
如對本裁定抗告，須於裁定送達後10日內向本院提出抗告狀，並
應繳納抗告費新台幣1000元整。
中　　華　　民　　國　　111 　年　　12　　月　　 20 　日
                                書記官　顏珊姍
附表（幣別：新臺幣）      編號 債權人 債權總額 公告債權比例 依消債條例第133條所定數額債權比例計得之分配額（即85,440元×公告債權比例，元以下四捨五入） 已受償金額 1 台新國際商業銀行股份有限公司 2,257,288元 39.37％ 33,638元 33,862元 2 聯邦商業銀行股份有限公司 65,462元 1.14％ 974元 982元 3 摩根聯邦資產管理股份有限公司 109,880元 1.92％ 1,640元 1,648元 4 萬榮行銷股份有限公司 221,333元 3.86％ 3,298元 3,320元 5 良京實業股份有限公司 773,965元 13.5％ 11,534元 11,610元 6 誠信資融股分有限公司 32,578元 0.57％ 487元 489元 7 滙豐（台灣）商業銀行股份有限公司 527,055元 9.19％ 7,852元 7,906元 8 花旗（台灣）商業銀行股份有限公司 265,653元 4.63％ 3,956元 3,985元 9 中國信託商業銀行股份有限公司 702,716元 12.26％ 10,475元 10,541元 10 聖文森商榮昇資產管理股份有限公司台灣分公司 69,404元 1.21％ 1,034元 1,041元 11 滙誠第一資產管理股份有限公司 694,214元  12.11％  10,347元  10,414元  12 滙誠第二資產管理股份有限公司 13,433元 0.23％ 197元 202元